# 关于同一控制下股权转让问题

提问人：Sqicheng93 时间：2018-04-11 00:14:48
请教陈版及各位老师，我的被审计单位是A公司，A与B公司同受P公司控制，本年B将其持有的C公司80%的股权转让给A，C公司评估增值了 20 万，A在确认长投时按评估价的80%，由于C股本实际未发生变化，C对该股权转让事项无任何处理。现在，A公司的长投和所享有的被投资方C的净资产份额就会有评估值*0.8的差额，按理说A在编制合并报表时是先要把C从账面调到公允，差额入“资本公积”，再抵消长投和资本公积的，可A现在不需要编合并报表，请问这部分差额在A的个别报表上如何处理？谢谢各位~

回答人：chenyiwei
你说的这个案例对A而言应该是同一控制下合并。C是A的子公司，为何A不用编制合并报表？ 在A的个别报表层面，应以C的合并日账面净资产的80%作为长期股权投资成本，与转让价款之间的差额调整资本公积处理。

提问人：scarlet_ly 时间：2018-10-26 16:58:01
陈版，如果A编制合并报表的话，A因为收购C形成/冲减的资本公积是否也会体现在A的合并报表中，同时B因为出售C形成/冲减的资本公积是否也会体现在B的合并报表中，然后在P的合并报表中再将这两者抵消？如果交易价格是公允的，A和B的单体报表在收购/处置C的时候，交易价格和C在最终控制方账面净资产之间的差异，是应当在单体报表层面确认交易的损益还是计入权益类科目呢？

回答人：chenyiwei
1 、可以； 2 、交易价格是公允的，出售方可以确认处置损益。

提问人：scarlet_ly 时间：2018-10-26 21:51:54
谢谢陈版主，我想再补充问一下第二个问题，如果交易价格公允的情况下，交易价格和C在最终控制方账面净资产之间的差异是否也可以计入权益类科目？如果可以计入权益类科目，但A或B的单体报表没有足够的资本公积来冲减，未分配利润也为负的情况下，是否直接计入未分配利润借方？
此外，还想跟您请教一下，如果B仅持有C 20%股权，即以权益法核算的长期股权投资，B以公允的交易价格将C转让至A时（假设C的初始投资成本为 100 ，收购时点至转让时实现的净利润为 10 ，无其他权益变动，交易价格为 120 ）
1. A的单体报表中是否按照交易价格确认长期股权投资即可，即借：长期股权投资-120 贷：银行存款 120 ，B按照交易价格与长期股权投资账面余额之间的差额确认投资损益，即借：银行存款-120 贷：长期股权投资-102，投资收益-18 2. 在P的合并报表中，我认为上述长期股权投资在合并层面不应当产生损益，也不应当有长投价值的变动，但如果做出一笔长期股权投资与投资损益对冲的分录，即：借：投资收益-18 贷：长期股权投资-18？又感觉不太合适，还请陈版主指正；
3. 收购C后，A随即向C增资 100 而实现控制（非一揽子交易），此时A的单体报表中确认的对C的长期股权投资，是否应当以账面成本为基础确认，即借：长期股权投资-成本法-220 贷：长期股权投资-权益法-120，银行存货 100 ？
4. 假设C的账面净资产等于其公允价值，在实现控制的时点，A对C的合并报表中，长期股权投资成本是否需要在A单体报表的基础上进行调整？
5. 假设C的账面净资产等于其公允价值，在实现控制的时点，最终控制方P的合并报表中，长期股权投资成本是否需要调整？
我公司按成本法进行合并，不会合并报表中对长期股权投资还原为权益法核算。
问题有点多，还请陈版主担待，实在是太感谢了！

回答人：chenyiwei
1 、是。 2 、应当这样抵销。 3 、是。 4 、对A而言是同一控制下合并，所以在A的个别报表层面已经要对投资成本进行调整，为取得账面净资产份额（最终控制方合并报表层面） 5 、不需要调整。

回答人：chenyiwei
如果交易价格公允的情况下，交易价格和C在最终控制方账面净资产之间的差异也计入权益类科目。如A或B的单体报表没有足够的资本公积来冲减，未分配利润也为负的情况下，也继续冲减未分配利润。

提问人：scarlet_ly 时间：2018-10-28 10:53:36
晚上还在回复，辛苦您了~~ 对于您的答复，我有一点小疑问：
4 、对A而言是同一控制下合并，所以在A的个别报表层面已经要对投资成本进行调整，为取得账面净资产份额（最终控制方合并报表层面）——P和A此前均未控制C，而是P将对C的20%股权转让至A后，A再进行增资实现控制，此类情形也算是同一控制下的企业合并吗？此前C并未在P集团的控制范围内；
5 、不需要调整。 ——由于P将股权转让至A以后，合并报表层面会对A的长期股权投资的新增成本和P的投资损益进行抵消，那么在合并报表中对C的实现控制时点的投资成本不应当为初始投资成本100+增资 100 吗？（假设初始投资成本 100 等于该部分股权对应净资产公允价值）

回答人：chenyiwei
A与B公司同受P公司控制，本年B将其持有的C公司80%的股权转让给A，这说明A、B、C都在P的控制下。